臺灣雲林地方法院刑事判決
111年度交訴字第84號
公  訴  人  臺灣雲林地方檢察署檢察官
被      告  陳明泉


上列被告因過失致死案件，經檢察官提起公訴（111年度調偵字
第261號），被告於準備程序就被訴事實為有罪之陳述，經本院
合議庭裁定由受命法官獨任行簡式審判程序，判決如下：
    主  文
陳明泉犯過失致人於死罪，處有期徒刑陸月，如易科罰金，以新
臺幣壹仟元折算壹日。緩刑貳年。
    事  實
一、陳明泉於民國111年2月12日15時38分許，駕駛車牌號碼000-
    0000號自用小貨車，沿雲林縣莿桐鄉莿桐南路由西往東方向
    行駛，行經該路段與光復路之行車管制號誌交岔路口，本應
    注意轉彎車應讓直行車先行，而依當時天候晴、日間自然光
    線、柏油路面乾燥、無缺陷、無障礙物、視距良好，並無不
    能注意之情事，竟疏未注意貿然左轉駛入交岔路口，適陳宗
    彥騎乘車牌號碼000-0000號普通重型機車，沿雲林縣莿桐鄉
    莿桐南路由東往西方向行駛，亦疏未注意車前狀況，採取減
    速等必要安全措施，貿然直行駛入前揭交岔路口，兩車閃避
    不及而發生碰撞，致陳宗彥人車倒地受有頭部外傷之傷害，
    引發中樞神經性休克，經送醫急救，於同日16時17分許不治
    死亡。陳明泉肇事後，在未經有偵查權之機關或公務員發覺
    為犯嫌前，向到場處理之警員坦承係肇事者，而自首接受裁
    判。
二、案經陳宗彥之父陳政昌及母黃政惠告訴暨臺灣雲林地方檢察
    署檢察官簽分偵查起訴。
    理  由
一、程序方面：
    本案被告陳明泉所犯之罪，非死刑、無期徒刑、最輕本刑為
    3年以上有期徒刑之罪，或高等法院管轄第一審之案件，被
    告於準備程序中，就前揭被訴事實為有罪之陳述，經告以簡
    式審判程序之旨，並聽取被告與公訴人之意見後，本院爰依
    刑事訴訟法第273條之1第1項規定，裁定本案行簡式審判程
    序。
二、認定犯罪事實之證據及理由：
  ㈠上開事實，業據被告於警詢、本院準備程序及審理時坦承不
    諱（相卷第35至37、95至97頁，本院卷第41至45、55至60頁
    ），核與告訴人陳政昌、黃政惠指訴被害人因本件車禍不治
    死亡等情相符（相卷第39至40、91至93頁），並有道路交通
    事故現場圖、道路交通事故調查報告表㈠、㈡各1份（相卷第4
    1至45頁）、證號查詢汽車駕駛人資料、證號查詢機車駕駛
    人資料、車號查詢汽車、機車車籍資料各1份（相卷第75至7
    7、83至85頁）、現場監視器錄影畫面擷圖照片8張、道路交
    通事故照片14張（相卷第127至133、47至59頁）、臺灣雲林
    地方檢察署相驗筆錄、相驗屍體證明書、檢驗報告書、國立
    臺灣大學醫學院附設醫院雲林分院抵院前死亡病患法醫參考
    資料各1份、相驗照片12張（相卷第33、89至93、99、101至
    109、115至125頁）、雲林縣斗六分局交通分隊110報案紀錄
    單（相卷第31頁）等資料附卷可稽，足認被告上開自白與犯
    罪事實相符，已堪認屬實。
  ㈡按汽車行駛至交岔路口，轉彎車應讓直行車先行，道路交通
    安全規則第102條第1項第7款定有明文，此為一般汽車駕駛
    人所應注意並遵守之事項。查被告考領有適當之駕駛執照，
    對於前述交通安全規則自應知之甚詳，則其駕車時自應注意
    上揭規定並確實遵守，而依當時為天候晴、日間自然光線、
    柏油路面乾燥、無缺陷、無障礙物、視距良好，並無不能注
    意之情事，被告行經交岔路口左轉時，疏未注意讓直行車先
    行即貿然左轉，以致肇事致人死亡，自有過失責任甚明。被
    害人亦疏未注意車前狀況，採取減速等必要安全措施而貿然
    前行。本件經送交通部公路總局嘉義區監理所嘉雲區車輛行
    車事故鑑定會鑑定，鑑定意見認：一、陳明泉駕駛自用小貨
    車，行經行車管制號誌交岔路口，左轉彎車未讓對向直行車
    先行，為肇事主因。二、陳宗彥駕駛普通重型機車，行經行
    車管制號誌交岔路口，未注意車前狀況，並隨時採取必要之
    安全措施，為肇事次因，有交通部公路總局嘉義區監理所11
    1年5月3日嘉監鑑字第1110036630號函暨嘉雲區車輛行車事
    故鑑定會鑑定意見書1份（偵卷第11至13頁）附卷可參，亦
    同於本院前開認定，且被害人確因本件車禍而傷重致死，已
    如前述，被告上開過失行為與被害人之死亡結果間，具有相
    當因果關係。被害人之駕駛行為也有過失，但並不因此解免
    被告之刑責。
　㈢本案事證明確，被告上開犯行已堪認定，應依法論科。
三、論罪科刑：
　㈠核被告所為，係犯刑法第276條之過失致人於死罪。
　㈡本件車禍發生後，被告停留於現場，在有偵查犯罪職權之公
    務員尚不知何人犯罪前，即向據報前來處理之員警坦承肇事
    自首而接受裁判乙節，有道路交通事故肇事人自首情形紀錄
    表在卷足憑，被告係對於未發覺之犯罪自首而接受裁判，依
    刑法第62條前段規定減輕其刑。
  ㈢爰審酌被告駕駛自用小貨車上路，本應注意遵守交通規範才
    是，但被告疏未注意禮讓而撞擊被害人，導致被害人（年僅
    20歲）因此喪失寶貴生命，造成其家人痛失至親，被告之過
    失與所生危害非輕，應予譴責，本院也考量被告犯後坦承犯
    行，與被害人家屬達成調解並給付賠償，有刑事撤回告訴狀
    、調解書在卷可按（本院卷第47至49頁），另方面，被害人
    未注意車前狀況，並隨時採取必要之安全措施，為肇事次因
    ，不能完全歸咎被告，兼衡被告先前並無任何刑事犯罪紀錄
    ，素行良善，有臺灣高等法院被告前案紀錄表可參，及被告
    自陳：教育程度為小學肄業，已婚，育有成年子女3名，務
    農為業等一切情狀，量處如主文所示之刑，並諭知易科罰金
    之折算標準。
  ㈣被告未曾因故意犯罪受有期徒刑以上刑之宣告，且於本案發
    生後坦承犯罪，並與被害人家屬達成調解並給付賠償，有刑
    事撤回告訴狀、調解書在卷可按（本院卷第47至49頁），被
    告係一時失慮致犯本罪，已深具悔意，相信經過此次偵審程
    序已知所警惕而無再犯之虞，故本院認為對被告所宣告之刑
    ，以暫不執行為適當，爰依刑法第74條第1項第1款規定宣告
    緩刑2年。
據上論斷，應依刑事訴訟法第273條之1第1項、第299條第1項前
段，判決如主文。
本案經檢察官王宥棠提起公訴，檢察官顏鸝靚到庭執行職務。
中　　華　　民　　國　　111 　年　　8 　　月　　24　　日
                  刑事第四庭  法  官  張恂嘉
以上正本證明與原本無誤
如不服本判決應於收受判決後20日內向本院提出上訴書狀，並應
敘述具體理由；其未敘述上訴理由者，應於上訴期間屆滿後20日
內向本院補提理由書（均須按他造當事人之人數附繕本）。「切
勿逕送上級法院」。
　  　　   　　　　　　　　  書記官　張宏清
中　　華　　民　　國　　111 　年　　8 　　月　　25　　日
附錄本案論罪科刑法條全文：
中華民國刑法第276條
因過失致人於死者，處五年以下有期徒刑、拘役或五十萬元以下
罰金。